【裁判字號】    95,上易,1123
【裁判日期】    950718
【裁判案由】    毒品危害防制條例
【裁判全文】
臺灣高等法院刑事判決                95年度上易字第1123號
上  訴  人
即  被  告  甲○○
上列上訴人因毒品危害防制條例案件，不服臺灣士林地方法院95
年度易字第361號，中華民國95年4月20日第一審判決（起訴案號
：臺灣士林地方法院檢察署95年度毒偵字第19號），提起上訴，
本院判決如下：
    主  文
原判決撤銷。
甲○○連續施用第二級毒品，累犯，處有期徒刑陸月，如易科罰
金，以銀元佰元即新臺幣玖佰元折算壹日。扣案之安非他命壹
包（淨重零點公克）沒收銷燬，安非他命吸食器壹組沒收。
    事  實
一、甲○○前因先後2 次施用毒品案件，分別經原審以91年度毒
    聲字第64號、91年度毒聲字第1176號裁定送觀察、勒戒後，
    嗣因均認無繼續施用毒品之傾向，分別於民國91年2月4日、
    92年3 月28日釋放出所，並經臺灣士林地方法院檢察署檢察
    官先後以91年度毒偵字第128號及92年度毒偵緝字第26 號不
    起訴處分確定。又因施用毒品案件，經原審裁定送強制戒治
    ，嗣因法律修正於93年1月9日停止戒治出所，其強制戒治部
    份視為未執行完畢，刑責部分則經原審於92年12月8 日，以
    92年度士簡字第1284號判決處有期徒刑5月確定，於93年6月
    9日執行完畢出監。再因施用第2級毒品安非他命案件，經原
    審於94年9月8日，以94年度簡字第280號判決處有期徒刑6月
    確定。詎甲○○仍不知悔改，復於上開觀察、勒戒執行完畢
    釋放後5年內，基於施用第2級毒品安非他命之概括犯意，連
    續自94年9月9日起至同年12月3日晚上8時許止，在台北市○
    ○區○○街1段418巷5 號住處內，以將安非他命置於吸食器
    內加熱吸食之方式，施用第2 級毒品安非他命多次，嗣於同
    年12月4日凌晨1時許，為警在上址住處查獲，並扣得其所有
    之第2級毒品安非他命1 包（淨重0.3公克）及甲○○所有供
    施用安非他命所用之吸食器1組。
二、案經甲○○於有偵查犯罪職權機關發覺吸食毒品前，向到場
    警員自首犯行，由台北市政府警察局北投分局報告臺灣士林
    地方法院檢察署檢察官偵查起訴。
    理  由
一、前揭犯罪事實，業據被告甲○○於原審及本院審理中坦承不
    諱，並有台北市政府警察局北投分局扣押筆錄、扣押物品目
    錄表及扣押物品照片在卷可參。又其於前揭時地為警查獲後
    所採集之尿液，經送臺灣檢驗科技股份有限公司以氣相層析
    質譜儀分析法檢驗結果，呈安非他命類之陽性反應，有上開
    科技公司94年12月21日報告編號CH/2005/C0194 號濫用藥物
    尿液檢驗報告、尿液送驗紀錄簿各1紙（見偵卷第49 頁至第
    50頁）附卷可稽。復有扣案之安非他命1 包、安非他命吸食
    器1組可證，又上開扣案之安非他命1包，經台北市政府警察
    局北投分局以聯勤二０四廠製造之煙毒品檢驗A 包試劑初步
    檢驗結果，確呈安非他命反應，亦有該局查獲涉嫌毒品危害
    防制條例毒品初步鑑驗報告單1 紙（見偵卷第67頁）在卷可
    查。綜上，堪認被告之自白與事實相符，足以採信。
二、經查：
（一）核被告甲○○所為，係犯毒品危害防制條例第10 條第2項
      之施用第2級毒品罪。被告施用第2級毒品安非他命前後，
      持有第2級毒品安非他命之低度行為，應為其施用之高度
      行為所吸收，不另論罪。
（二）被告行為後，刑法第56條連續犯之規定，業於94年1月7日
      修正公布刪除，定於95年7月1日施行，則被告之犯行，因
      行為後新法業已刪除連續犯之規定，此刪除雖非犯罪構成
      要件之變更，但顯已影響行為人刑罰之法律效果，自屬法
      律有變更，依新刑法第2條第1項規定，比較新、舊法結果
      ，仍應適用較有利於被告之行為時法律即舊法論以連續犯
      （最高法院95年第8 次刑事庭會議決議參照）。又被告甲
      ○○前因2 次施用毒品案件，分別經原審法院以91年度毒
      聲字第64號、91年度毒聲字第1176號裁定送觀察、勒戒後
      ，嗣因均認無繼續施用毒品之傾向，分別於91年2月4日、
      92年3 月28日釋放出所，並經臺灣士林地方法院檢察署檢
      察官先後以91年度毒偵字第128 號及92年度毒偵緝字第26
      號不起訴處分確定。是被告於觀察、勒戒執行完畢釋放後
      之5年內，再犯本件連續施用第2級毒品之罪，無論依修正
      前刑法或修正後之新法，均構成累犯，然因綜合全案卷證
      及被告之犯罪事實，以適用舊法連續犯之規定對被告最為
      有利，故應一體適用舊法即修正前刑法第47條累犯之規定
      ，加重其刑，並依法遞加重之。
（二）原審以被告罪證明確予以論罪科刑，固非無見，惟查被告
      係於有偵查犯罪職權機關發覺其吸食毒品前，向到場警員
      自首犯行，並接受裁判，符合自首之要件，有警訊筆錄可
      查。原判決未認定自首，其判決容有未當。被告上訴主張
      伊是自首為有理由，原判決應由本院撤銷改判。按被告行
      為後刑法第62條本文已修正為：對於未發覺之罪自首而受
      裁判者，『得』減輕其刑。其法律效果為得減輕其刑。較
      之修正前同條規定為減輕其刑，按即必減輕其刑。以修正
      前刑法第62條之規定對被告較為有利，故仍應適用修正前
      刑法第62條有關自首之規定。
（三）爰審酌被告前經觀察勒戒、強制戒治後，仍未能杜絕毒品
      之誘惑，而再次施用第2 級毒品，顯見其無戒絕之決心，
      惟犯後於有偵查犯罪職權機關發覺吸食毒品前，向到場警
      員自首犯行，態度尚稱良好等一切情狀，量處有期徒刑6
      月，並諭知易科罰金之折算標準，以示懲警。按修正後刑
      法第41條第1 項本文規定：犯最重本刑為五年以下有期徒
      刑之刑之罪，而受六個月以下有期徒刑或拘役之宣告者，
      得以新台幣一千元、二千元或三千元折算一日，易科罰金
      。與修正前刑法第41條第1 項本文比較結果，以修正前舊
      法對被告較為有利，自仍應適用修正前刑法第41條第1 項
      本文之規定，併予敘明。
三、扣案之安非他命1包（淨重0.3公克），係第2 級毒品，故不
    問屬於犯人與否，應依毒品危害防制條例第18 條第1項前段
    宣告沒收銷燬。另扣案之安非他命吸食器1 組，係被告所有
    ，且供其施用第2 級毒品安非他命所用之物，業據被告供明
    在卷，雖刑法第38條已於被告行為後修正，依據修正後刑法
    第38條第1 項規定，供被告犯罪所用之後仍應予沒收，然前
    已敘及本件應適用修正前刑法第56條連續犯之規定，對被告
    最為有利，為避免同一犯行割裂適用修正前及修正後刑法，
    故本件就被告用供犯罪所用之物，仍應適用修正前刑法第38
    條第1項第2款規定沒收之。
據上論斷，應依刑事訴訟法第369條第1項前段、第364條、第299
條第1項前段，毒品危害防制條例第10條第2項、第18 條第1項前
段，刑法第2條第1項，刑法第11條、修正前刑法第62條、修正前
刑法第56條、第47條、第41條第1項、第38條第1項第2 款，現行
法規所定貨幣單位折算新台幣條例第2條判決如主文。
本案經檢察官張秋雲到庭執行職務。
中    華    民    國    95    年    7    月    18     日
                  刑事第十一庭審判長法  官  張連財
                                    法  官  林明俊
                                    法  官  楊照男
以上正本證明與原本無異。
不得上訴。
                                    書記官  陳秋雄
中    華    民    國    95    年    7    月    18     日
附錄：本案論罪科刑法條全文
毒品危害防制條例第10條
施用第一級毒品者，處 6 月以上 5 年以下有期徒刑。
施用第二級毒品者，處 3 年以下有期徒刑。


司法院資訊處製作；財團法人民間司法改革基金會備份。
